【裁判字號】    99,訴,722
【裁判日期】    990601
【裁判案由】    營業稅
【裁判全文】
臺北高等行政法院判決
                                       99年度訴字第722號
原      告  甲○○
訴訟代理人  林東乾  律師
被      告  財政部臺灣省北區國稅局
代  表  人  陳文宗(局長)
                          (送達代收人  丙○○)
上列當事人間營業稅事件，原告對被告中華民國93年12月16日93
年度財營業字第04440093001505號處分，提起行政訴訟，本院判
決如下：
    主  文
原告之訴駁回。
訴訟費用由原告負擔。
    事實及理由
一、程序事項：
  (一)按行政訴訟法第107 條第3 項所明定：「原告之訴，依其所
    訴之事實，在法律上顯無理由者，行政法院得不經言詞辯論
    ，逕以判決駁回之」。
  (二)而原告之主張內容，核與現行實證法之規定明顯不符合，一
    望即知其無理由，即屬顯無理由，本院得依上開規定，不經
    言詞辯論，逕以判決駁回之。
二、本案原告對被告於93年12月16日作成之93年度財營業字第04
    440093001505號營業稅之補稅及裁罰處分為程序標的，提起
    「確認行政處分無效」之訴。惟查：
  (一)所謂無效之行政處分，係指行政行為具有行政處分之形式，
    但其內容具有嚴重瑕疵而自始、當然、確定不生效力。基於
    維護法律安定性，學說及各國立法例皆認為行政處分是否無
    效，除法律定有明文之情形外，宜從嚴認定，故乃兼採「明
    顯瑕疵說」與「重大瑕疵說」作為認定標準之理論基礎。而
    行政程序法第111 條正是上開法理之具體化，依該法規範之
    規定，行政處分無效之原因，除該條第1 款至第6 款之例示
    規定外，尚有該條第7 款「其他具有重大明顯之瑕疵者」之
    概括規定，用以補充前6 款所未及涵蓋之無效情形性、補充
    性規定，而該款所謂「具有重大明顯之瑕疵」係指行政處分
    內容有一望而知，顯屬具有重大瑕疵者而言。
  (二)作為本案審查對象之前開補稅及裁罰處分，業經原告提起行
    政爭訟（撤銷訴訟），歷經復查、訴願及行政訴訟，最後經
    最高行政法院以98年度判字第15號判決駁回原告之上訴，而
    確認上開核課處分之合法性。則原告以上開行政處分有明顯
    重大瑕疵為由，訴請確認該處分無效，外觀上即難使人信其
    主張有據。
  (三)再依原告主張行政程序法第111 條所定「行政處分無效」之
    具體事由觀之，其各項主張內容，亦與上開條文之規定明顯
    有誤，爰說明如下。
    1.有關行政程序法第111 條第2 款所定：「應以證書方式作
      成而未給予證書者」之部分，由於稅捐核課處分在現行實
      證法上，從未有要求作成證書形式者（最多只在免稅資格
      之賦授予上有類似規定），原告此等主張一望即知與該條
      款規定之構成要件不符。
    2.有關行政程序法第111 條第6 款所定：「未經授權而違背
      法規有關專屬管轄之規定或缺乏事務權限者」之部分，由
      於被告為稅捐機關，對營業稅之核課案件享有完整之管轄
      權，故上開處分之作成一望即知並無此等重大瑕疵存在。
    3.有關行政程序法第111 條第7 款所定：「其他具有重大明
      顯之瑕疵者」之部分，原告所爭執者不外是漏稅事實之證
      據調查及心證形成有瑕疵，但這些事實認定之瑕疵，只構
      成處分違法而得撤銷之事由，並得在一般行政爭訟程序中
      主張，程度上並未達到上開法規範所稱之「重大」或「明
      顯」瑕疵，原告在前開撤銷訴訟中如未主張，或雖曾主張
      ，而經訴願機關及法院皆不予採信，本應循程序重開或再
      審等特殊管道來尋求救濟，不能再行主張該等瑕疵嚴重到
      使本案系爭處分自始無效之地步。
  (四)另外，況經行政法院判決確定，從實體認定為合法之行政處
    分，即使認為：「撤銷訴訟中，作為撤銷對象之行政處分本
    身非訴訟標的，故行政法院前開判決對處分合法性之認定，
    無既判力存在，從而當事人對該行政處分提起確認處分無效
    訴訟，仍未違反『一事不再理』之程序法理」。但前開撤銷
    訴訟判決之理由形成與當事人沒有尋求特別程序救濟（再審
    或重開行政程序），亦足以明顯表徵「確認處分無效訴訟」
    主張內容之不合理，故本件不需經過言詞辯論之實質調查，
    即可知悉原告之訴顯無理由。
  (五)總結以上所述，原告本件確認行政處分無效之訴，在外觀上
    一望即知其訴顯無理由，爰不經言詞辯論，逕以判決駁回之
    。
三、據上論結，本件原告之訴顯無理由，依行政訴訟法第107 條
    第3 項、第98條第1 項前段，判決如主文。
中    華    民    國    99    年    6     月    1     日
                    臺北高等行政法院第六庭
                              審判長法  官  闕  銘  富
                                    法  官  林  育  如
                                    法  官  帥  嘉  寶
上為正本係照原本作成。
如不服本判決，應於送達後20日內，向本院提出上訴狀並表明上
訴理由，如於本判決宣示後送達前提起上訴者，應於判決送達後
20日內補提上訴理由書（須按他造人數附繕本）。
中    華    民    國    99    年    6     月    1     日
                                    書記官  陳  可  欣

司法院資訊處製作；財團法人民間司法改革基金會備份。
